# 求助 ppp 混合模式，不同付款方式下合同资产分摊的问题

提问人：wx_5f5b2a5d0586 时间：2022-06-01 09:11:04
案例原文如下：【例】甲公司在境外某地从事各类公路的投资建设和运营业务。2×21年 1 月，甲公司与当地政府签订PPP项目合同，甲公司作为社会资本方负责当地某段高速公路的建设、运营和维护。根据PPP项目合同约定，PPP项目合同期间为 10 年，其中项目建设期为 2 年、运营期为 8 年。运营期满后，甲公司将PPP项目资产无偿移交给政府方。甲公司的履约义务包括提供道路建造、运营服务，假设上述服务均构成单项履约义务，均满足在某一时段确认收入的条件，且甲公司从事PPP项目的身份为主要责任人。假设该合同满足《企业会计准则解释第 14 号》（财会〔 2021 〕 1 号）的“双特征”和“双控制”条件。按照PPP项目合同约定，运营期间甲公司有权向通行车辆收取通行费。由于该条高速公路尚未全线贯通，对车流量可能有一定的不利影响，为保证甲公司的投资回报，政府方向甲公司保证甲公司在运营期间收到的金额不少于 5600 万元，以及按6%年利率确定的利息金额以补偿甲公司取得收益的货币时间价值。甲公司预计运营期间每年收取的通行费用是 1600 万元。甲公司采用成本加成法确定各单项履约义务的单独售价，考虑市场情况、行业平均毛利水平等因素之后，估计建造的合理毛利率为5%。甲公司预计其提供建造和运营服务的成本如下：甲公司从事该PPP项目的资金全部来源于银行借款，借款年利率为6.7%。假设合同期间各年的现金流均在年末发生。假定不考虑其他因素和相关税费。分析（财政部）：本例中，甲公司为政府方提供建造高速公路的服务，其有权收取的对价包括两部分：一是自政府方收取 5600 万元现金的收款权利；二是在运营期间向通行车辆收取通行费的权利。由于确认的建造收入金额超过有权收取可确定金额的现金，因此应当适用《企业会计准则解释第 14 号》（财会〔 2021 〕 1 号）第一部分相关会计处理第 5 条中的混合模式进行会计处理。甲公司建造期间每年确认收入金额为 4200 万元（4000×（1+5%）），两年合计金额为 8400 万元，甲公司在确认建造收入的同时确认合同资产，其中未来将分别确认为应收款项和无形资产的部分分摊如下：甲公司提供建造服务取得对价中对应应收款项的部分包含重大融资成分，应当考虑货币时间价值的影响，在建造期间应确认的利息收入为 168 万元（2800×6%）。因此，在建造期结束时，甲公司未来应确认为应收款项的合同资产金额为 5768 万元（5600+168）。运营期间甲公司收到的通行费需要在应收款项和无形资产之间进行分摊，其中分摊至应收款项的部分，视为应收款项的收回；分摊至无形资产的部分，确认为运营服务收入。分摊计算如下：
甲公司在合同期间各年的账务处理如下（单位：万元）：2×21年的账务处理：确认建造服务收入和成本。借：合同资产 4200 贷：主营业务收入 4200 借：合同履约成本 4000 贷：原材料、应付职工薪酬等 4000 借：主营业务成本 4000 贷：合同履约成本40002×22年的账务处理：（ 1 ）确认建造服务收入和成本（与2×21年相同）。（ 2 ）确认融资成分的影响。借：合同资产168 （=2800×6%）贷：财务费用、利息收入等 168 （ 3 ）确认资本化的借款费用。借：PPP借款支出 88 （=4000×6.7%×33%）贷：短期借款/长期借款 88 注：2×22年的其余借款费用 180 万元（=4000×6.7%×67%）按照《企业会计准则第 17 号——借款费用》的相关规定计入财务费用。（ 4 ）在PPP项目资产达到预定可使用状态时，将合同资产及PPP借款支出结转为无形资产。
借：无形资产 2888 贷：合同资产2800PPP借款支出 88 建造期结束后，“合同资产”科目的余额为 5768 万元（4200×2+168-2800）。该部分合同资产属于在未来收取可确定金额的部分（即 5600万元），并按照实际利率法确认融资成分的影响，在甲公司拥有收取对价的权利（该权利仅取决于时间流逝的因素）时确认为应收款项；“无形资产”科目余额为 2888 万元，该部分无形资产在运营期间按照直线法进行摊销。2×23年的账务处理：（ 1 ）当甲公司拥有收取对价的权利（该权利仅取决于时间流逝的因素）时，将取得无条件收款权的对价转为应收款项。当甲公司收到款项时，确认应收款项的收回。借：应收账款 929 贷：合同资产 929 借：银行存款 929 贷：应收账款 929 （ 2 ）确认融资成分的影响。借：合同资产 346 （=5768×6%）贷：财务费用、利息收入等346 （ 3 ）确认运营服务收入和成本。借：银行存款 671 贷：主营业务收入 671 借：合同履约成本 80 贷：原材料、应付职工薪酬等 80 借：主营业务成本 80 贷：合同履约成本 80 （ 4 ）对无形资产进行摊销。借：主营业务成本 361 （=2888/8）贷：无形资产——累计摊销3612×24年及以后账务处理略。
请问：政府方向甲公司保证甲公司在运营期间收到的金额不少于 5600 万元，以及按6%年利率确定的利息金额以补偿甲公司取得收益的货币时间价值。 1 、这句话该如何理解？是a政府直接补助 5600 万，还是b企业所得＜ 5600 万时，政府才补助？ 2 、如果是b， 5600 的约定付款时间是建设期2800+2800，还是3-10年每年 700 万，或者其他？ 3 、基于 2 ，约定付款节点会对合同资产的分摊比例有影响么？说说我个人的看法。我个人认为，如果是b，那应该将约定付款额折现到建设期1-2年，然后再算出付款额，用此付款额和未来形成无形资产的数值，再去分摊合同资产？

回答人：chenyiwei
1 、在使用者支付的通行费合计不足 5600 万元时，政府补足实际通行费收入与承诺金额（ 5600 万元）之间的差额部分。
2 、在运营期内支付，建设期内不支付。每年承诺最低收入金额，按每年承诺金额与实际收入金额之间的差额予以补助。
3 、一般不应有影响。

提问人：wx_5f5b2a5d0586 时间：2022-06-06 11:33:41
谢谢大佬，按这样理解，政府保证 5600 是哪个时点的现值呢？建设期末？如果 5600 是建设期末的现值，那分摊到建设期，不是应该是2800/1.06=2641.51， 2800 ？
例题确是将 5600 分摊到建设期，2800,2800。到建设期末的现值是2800+2800*1.06=5768。这算是一种简化处理么？

回答人：chenyiwei
5600 是运营期内每年收入金额的合计数（不折现），但在具体测算方面是按照 5600 除以年金现值系数的方法来算每年的保底金额的。

提问人：wx_5f5b2a5d0586 时间：2022-06-09 09:03:41
再次感谢，假设，企业在运营期 8 年一毛钱都没有挣到，政府每年补贴 700 万？那如何体现“按6%年利率确定的利息金额以补偿甲公司取得收益的货币时间价值”这句话？或者假设企业运营期每年恰好 700 万，政府不在补助？

回答人：chenyiwei
如果每年运营收入不到 700 万，则政府补足差额部分。